【裁判字號】    89,上訴,471
【裁判日期】    890406
【裁判案由】    殺人未遂
【裁判全文】
臺灣高等法院刑事判決                            八十九年度上訴字第四七一號
    上  訴  人
    即  被  告  甲○○
    選任辯護人  何啟熏
右上訴人因殺人未遂案件，不服臺灣桃園地方法院八十八年度訴字第六三號，中華民
國八十八年六月十日第一審判決（起訴案號：臺灣桃園地方法院檢察署八十七年度偵
字第一六七二七號）提起上訴，本院判決如左：
    主  文
上訴駁回。
        事  實
一、甲○○於民國八十七年十一月五日凌晨零時許，在桃園縣平鎮市○○路○段四二
    八巷一號家中三樓睡覺時，聽聞一樓有吵鬧聲而下樓查看，見其父乙○○正與同
    居人丙○○吵架並扭打，即上前將二人拉開。丙○○認甲○○欲與其父聯手毆打
    伊，遂持家中從事鐵工用之鐵管揮擊甲○○，然為甲○○制止後，又趁甲○○向
    其父抱怨為何時常於深夜與丙○○吵鬧不休時，於甲○○背後另持鐵管欲再毆打
    甲○○，為甲○○將鐵管搶下並將丙○○壓制在地上（以上傷害部分均未據告訴
    ）。甲○○極為氣憤，竟萌生殺害丙○○之犯意，自家中廚房取出乙○○所有，
    供家用之水果刀一把（非屬槍砲彈藥刀械管制條例所管制之刀械），藉詞為免影
    響鄰居安寧，請其父與丙○○出外談判，以自用小客車在其父及丙○○，並將上
    開水果刀藏置於小客車駕駛座位下，行至桃園縣楊梅鎮埔心牧場後方之產業道路
    時，甲○○與丙○○二人即下車談判，詎二人激烈爭吵，甲○○竟至車上取出預
    藏之水果刀猛刺丙○○胸、腹部等要害四刀，致丙○○受有腹部穿刺傷併腹腔內
    大出血（肝臟破裂、胃穿孔、腸繫膜破裂、小腸（迴腸）穿孔三處、橫結腸外層
    破裂、後腹膜破裂、小腸缺血壞死約十公分）、胸部穿刺傷二處、腹部鈍挫傷、
    缺血性休克等傷，嗣因楊女呼救而由乙○○將楊女送醫急救，經緊急輸血及手術
    ，楊女始幸免於死亡。甲○○事後將該把水果刀丟棄在桃園縣平鎮市○○路○段
    新光合纖公司後草叢中。
二、案經丙○○訴由桃園縣警察局楊梅分局報請台灣桃園地方法院檢察署檢察官偵查
    起訴。
        理  由
一、上訴人即被告甲○○於前揭時、地，因與被害人丙○○爭吵，進而持水果刀猛刺
  被害人胸腹等要害四刀，致被害人受有右揭之刺傷，經送醫急救，始幸免於死等
    情，業據被告於警訊、偵查、原審及本院調查審理中坦承不諱，並據被害人丙○○及證人乙○○分別於警訊、偵查、原審及本院陳述明確，且有診斷證明書在卷
    可稽。雖被告另於偵查、原審及本院調查審理中辯稱並無殺害被害人之犯意，因
    當時其甚為氣憤，僅起意教訓被害人，且刺了被害人四刀後，係出於己意而中止
    犯行云云。然查：
  (一)被害人丙○○受有腹部穿刺傷併腹腔內大出血（肝臟破裂、胃穿孔、腸繫膜破裂
    、小腸（迴腸）穿孔三處、橫結腸外層破裂、後腹膜破裂、小腸缺血壞死約十公
    分）、胸部穿刺傷二處、腹部鈍挫傷、缺血性休克等傷，其送醫急救時，生命徵
    象不穩定，有生命危險，經緊急輸血及手術後，始救回生命等情，亦有陽明綜合
    醫院出具之診斷證明書、被害人之病歷資料影本、新陽明醫院八十八年四月十五
    日陽字第十九號函附卷可稽（見偵查卷第十九頁、原審卷第三十二至第三十八
    頁、第四十二頁）。查胸、腹部均係人體重要部位，以水果刀猛刺胸腹等部位，
    足以致人於死，為眾所周知，被告先預藏水果刀，而於與被害人爭吵後，即取而
    對被害人猛刺四刀，致被害人受傷嚴重，送醫急救後，始幸免於死。再參以被告
    於警訊中供稱：「以預藏之水果刀直刺她的胸部部位，要致其於死地，由右手握
    住水果刀，平刺四刀，臨時起意，一時衝動才下手殺她．．於八十七年十一月五
    日早上六時三十分許向楊梅分局幼獅派出所投案．．確是我持刀殺傷，自從她與
    我父親來往，我對她種種言行忍耐很久，壓抑在心，昨天爆發出來．．我知道我
    所刺之部位是致命部分。」等情（見偵查卷第六頁、第七頁反面），自足認被告
    具有殺人之故意。
  (二)另按中止未遂，須因己意中止或防止其結果之發生者為限。若其行為已足發生犯
    罪之結果，自己並無防止行為，而係由被害人求助或他人發現而介入，始未發生
    結果，則為障礙未遂。查本件被告連刺被害人要害部位四刀，穿入胸腹腔內，傷
    及胃、腸、肝臟，倘若未及時送醫，顯然會生死亡結果。被告後雖停手未續刺，
    惟據告訴人於本院調查中供稱：「... 後來我與被告吵的很兇，他就用水果刀刺
    我，而乙○○在車上，以為我們只是吵架，我喊了二、三聲，乙○○才出來。」
    （見本院八十九年三月十六日訊問筆錄），證人乙○○於原審調查中證稱：伊係
    在車上聽到丙○○說她受傷了，伊即趕快下車要與甲○○送她去醫院，快到家時
    ，因甲○○害怕就下車回家等語（見原審法院八十八年一月二十五日訊問筆錄）
    ，足認係乙○○在車內聞被害人呼叫謂其受傷，由乙○○將被害人緊急送醫急救
    ，被害人始免一死。是本件被害人未生死亡結果，乃係其呼救及乙○○介入，顯
    係障礙未遂，而非中止未遂，被告辯稱係中止未遂云云，亦非可取。
 (三) 綜上所述，本件事證明確，被告殺人犯行洵堪認定。
二、核被告所為，係犯刑法第二百七十一條第二項、第一項之殺人未遂罪。被告實行
    殺人行為，未生被害人死亡之結果，應依刑法第二十六條前段規定減輕其刑。
三、原審認被告罪證明確，適用刑法第二百七十一條第二項、第一項、第二十六條前
    段之規定，並審酌被告僅因與被害人口角爭執即萌生殺人犯意，且其對被害人胸
    腹部猛刺四刀，下手殘忍，造成被害人嚴重傷害，對社會治安之危害程度非輕、
    業已與被害人達成民事和解及其犯罪後態度等一切情狀，而量處有期徒刑五年六
    月。又以被告持以犯案所用之水果刀係其父乙○○所有，非屬被告所有之物，故
    無庸宣告沒收。經核認事用法並無不合，量刑亦屬允當，被告上訴猶執陳詞，辯
    稱其僅起意教訓被害人，無殺人之犯意，且後亦因己意中止犯行云云，為無理由
    ，應予駁回。
據上論斷，應依刑事訴訟法第三百六十八條，判決如主文。
本案經檢察官李金定到庭執行職務。
中      華      民      國     八十九     年      四      月     六     日
                              臺灣高等法院刑事第十四庭
                                  審判長法  官  陳  祐  輔
                                        法  官  陳  國  文
                                        法  官  蔡  國  在
右正本證明與原本無異。
如不服本判決應於收受送達後十日內向本院提出上訴書狀，其未敘述上訴之理由者並
得於提起上訴後十日內向本院補提理由書（均須按他造當事人之人數附繕本）。
                                        書記官  丁  華  平
中      華      民      國     八十九     年      四     月     十一    日
附錄：本判決論罪科刑法條全文
刑法第二百七十一條第一項、第二項：
殺人者，處死刑、無期徒刑或十年以上有期徒刑。
前項之未遂犯罰之


司法院資訊處製作；財團法人民間司法改革基金會備份。
